【裁判字號】    92,上易,1679
【裁判日期】    921022
【裁判案由】    竊盜
【裁判全文】
臺灣高等法院臺中分院刑事判決                  九十二年度上易字第一六七九號
    上  訴  人
    即  被  告  丙○○
右上訴人因竊盜案件，不服臺灣臺中地方法院九十二年度易字第四號中華民國九十二
年七月二十一日第一審判決（起訴案號：臺灣臺中地方法院檢察署九十一年度偵字第
一八九八八號），提起上訴，本院判決如左：
    主      文
原判決撤銷。
丙○○竊盜，未遂，處有期徒刑參月，如易科罰金，以參佰元折算壹日。扣案機車鑰
匙壹支沒收。
    事      實
一、丙○○前因竊盜案件，經臺灣臺中地方法院判處有期徒刑十月、緩刑三年確定；
    嗣於緩刑期內更犯竊盜罪，經臺灣臺中地方法院判處有期徒刑一年確定，並撤銷
    上開假釋，二者接續執行，於民國八十六年二月八日假釋期滿未經撤銷假釋以已
    執行論（於本案不構成累犯），仍不知悔改。其患有精神分裂症，對外界事務之
    知覺理會及判斷作用已有減損，而達精神耗弱之程度。於九十一年九月十日晚二
    十三時二十分許，在台中縣豐原市○○路一一五巷九六弄八號前，見丁○○所有
    ＩＨＯ─０２１及乙○○所有之ＲＸＳ─１８７號機車緊臨停車，竟意圖為自己
    不法之所有，於二十三時二十分五十七秒時，先以其所有之機車鑰匙一支，撬轉
    丁○○所有車牌號碼ＩＨＯ—○二一號重型機車之置物箱鑰匙孔，欲竊取其內財
    物，然因未能撬開而未得逞；繼於二十三時二十一分二十七秒再以同鑰匙撬轉停
    在隔壁乙○○所有車牌號碼ＲＸＳ—一八七號輕型機車之置物箱鑰匙孔，欲竊取
    其內財物，該機車行李廂鎖頭已被撬壞（毀損部分未據告訴），仍無法打開，亦
    未得逞。又於二十三時二十二分三十七秒再接續竊取ＩＨＯ─０２１號機車，亦
    因無法開啟，而未竊得財物，正欲騎機車離去時，為巡邏員警袁金松、紀明志發
    覺可疑，上前盤查，並經被害人丁○○提供監視錄影帶，因而當場當場查獲，並
    扣得前揭鑰匙一支。
二、案經臺中縣警察局豐原分局報告臺灣臺中地方法院檢察署檢察官偵查起訴。
    理      由
一、訊據上訴人即被告丙○○對於右揭時地，以自備機車鑰匙，撬轉上述二部機車置
    物箱鑰匙孔，欲竊取其內財物之事實，坦白承認；並經被害人丁○○、乙○○於
    警訊及偵查時指述綦詳（見偵卷第七、八、一八、一九頁）；並有車籍作業系統
    —查詢認可資料二紙及自案發現場所裝設監視錄影帶翻拍之照片八幀在卷可稽（
    見偵卷第三○至三三頁），復有機車鑰匙一支扣案可資佐證。本件事證明確，被
    告犯行堪以認定。
二、被告係於九十一年九月十日二十三時二十分五十七秒時，先著手竊取丁○○所有
    車牌號碼ＩＨＯ—○二一號重型機車置物箱內財物，未得逞；繼於同日二十三時
    二十一分二十七秒再著手竊取停在隔壁乙○○所有車牌號碼ＲＸＳ—一八七號輕
    型機車置物箱內財物，亦未得逞。又於同日二十三時二十二分三十七秒再接續竊
    取丁○○ＩＨＯ─０２１號機車，亦未得手，因而罷手。被告上開竊盜二部機置
    物箱內財物之行為，先著手竊取丁○○機車置物箱內財物，未得手，繼又竊取乙○○機車置物箱內財物，亦未得手；再竊取丁○○機車置物箱內財物，已無從分
    別行竊之先後，且係對於緊臨停車之二部機車，交互行竊，應認係同時同地以一
    行為行竊。是被告所為，核犯刑法第三百二十條第三項、第一項之竊盜未遂罪。
    被告已著手於犯罪行為之實行而不遂，為未遂犯，應依刑法第二十六條前段規定
    ，按既遂犯之刑減輕其刑。被告上開竊盜犯行，係以一行為觸犯罪名相同之二罪
    ，屬想像競合，應從一重處斷。被告經原審法院送請國軍臺中總醫院鑑定其於前
    開行為時之精神狀態，該院認為：被告自十八歲左右個性逐漸改變，敏感多疑或
    自言自語，有視、聽幻覺，被害及關係妄想，覺得有人會說自己壞話或可能加害
    於他，變得不太敢出門，沒有安全感，甚至須家人陪同睡覺或要東西防身，也常
    感自己身體無法隨自己意志所操控，情緒波動度大，曾在省立豐原醫院及青海醫
    院門診及住院治療，症狀起伏，領有精神分裂症之重大傷病卡及輕度精神病身心
    障礙手冊。被告自述於八十四年受朋友影響而犯下竊盜案服刑，於八十六年出獄
    後，自覺罪孽深重必受因果影響而受罪，便至寺廟居住三年多，利用唸經期望可
    消災解厄，被告於八十九年回家後，仍無法穩定工作，有幻聽及妄想之干擾，大
    部分時間只能在家做些簡單工作或唸經，社會功能不良，對於犯行動機無法確定
    回應，記憶模糊只覺當時有幻聽干擾，無法清楚回憶為何會演變成竊盜事件。綜
    合被告病史，診斷為精神分裂症，被告在犯案當時定向感正常，但對案情之陳述
    記憶模糊，表情焦慮似乎有避重就輕之嫌，但考量被告精神疾病過程長達八年，
  目前仍有精神症狀存在，其合併之思考知覺，情緒邏輯思考及對外界環境改變之
    反應能力，仍有一定之障礙存在，可能干擾自我行為之控制及判斷能力，顯已達
    精神耗弱之狀態，以上有國軍臺中總醫院九十二年六月十七日醫質字第○九二○○○三三六二號函檢附之精神鑑定報告附卷可參（見本院卷第二三至二六頁）。
    被告為本案竊盜犯罪行為時，既處於對外界事務之知覺理會及判斷作用已有減損
    之精神耗弱狀態，應依刑法第十九條第二項規定，得減輕其刑。
三、被告係同時同地犯罪名相同之二竊盜未遂罪，原審認係連續犯，認事用法尚有未
    洽。又被告犯有精神分裂病，現仍在行政院衛生署豐原醫院門診接受藥物治療，
    此有該院出具之診斷證明書可憑。被告既已自行就醫，原審法院依刑法第八十七
    條第二項規定，命被告於刑之執行完畢或赦免後，令入相當處所施以監護一年，
    並非適當。被告上訴意旨略以已自行就醫，無必要於刑之執行完畢後，令入相當
    處所就醫，非無理由。且原審判決有上開瑕疵，應由本院將之撤銷改判。爰審酌
    被告犯罪之手段尚屬平和，且尚未得手，所生損害非鉅等一切情狀，量處如主文
    所示之刑，並諭知易科罰金之折算標準。再扣案機車鑰匙一支，係被告所有供本
    案竊盜犯罪所用之物，爰依刑法第三十八條第一項第二款規定，宣告沒收。
四、按被告因智能障礙無法為完全陳述，於審判中未經選任辯護人者，審判長應指定
    公設辯護人為其辯護，刑事訴訟法第三十一條第一項定有明文。本案被告雖患有
    精神分裂症，但其於本院審理時，意識清醒，對於其犯行能提出辯解，被告顯未
    因智能障礙而無法為完全陳述，是本院認被告情形與上開規定不符，而無為被告
    指定公設辯護人為其辯護之必要，附此敘明。
據上論斷，應依刑事訴訟法第三百六十九條第一項前段、第三百六十四條、第二百九
十九條第一項前段，刑法第三百二十條第三項、第一項、第二十六條前段、第五十五
、第十九條第二項、第四十一條第一項前段、第三十八條第一項第二款，罰金罰鍰提
高標準條例第一條前段、第二條，判決如主文。
本案經檢察官甲○○到庭執行職務。
中      華      民      國      九十二      年      十    月  二十二    日
                                    臺灣高等法院臺中分院刑事第九庭
                                          審判長法  官  陳  筱  珮
                                                法  官  康  應  龍
                                                法  官  趙  春  碧
右正本證明與原本無異。
不得上訴。
                                                書記官  陳  文  琴
中      華      民      國      九十二   年       十      月   二十七   日
附錄本案論罪科刑法條：
刑法第三百二十條第一項、第三項：
意圖為自己或第三人不法之所有，而竊取他人之動產者，為竊盜罪，處五年以下有期
徒刑、拘役或五百元以下罰金。
前二項之未遂犯罰之。
                                                                        Ｒ


司法院資訊處製作；財團法人民間司法改革基金會備份。
